【裁判字號】    97,消債更,193
【裁判日期】    971217
【裁判案由】    聲請更生程序
【裁判全文】
臺灣嘉義地方法院民事裁定  97年度消債更字第193號
聲  請  人  甲○○
代  理  人  莊安田律師
上列當事人聲請消費者債務清理事件，本院裁定如下：
    主  文
債務人甲○○（身分證統一編號：Ｚ000000000號）自民國九十七
年十二月十七日上午十時起開始更生程序。
命本院司法事務官進行本件更生程序。
    理  由
一、按債務人不能清償債務或有不能清償之虞者，得依本條例所
    定更生或清算程序，清理其債務，消費者債務清理條例（下
    稱本條例）第3條定有明文。再按債務人與金融機構協商成
    立者，不得聲請更生或清算。但因不可歸責於己之事由，致
    履行顯有重大困難者，不在此限；本條例施行前，債務人依
    金融主管機關協調成立之中華民國銀行公會會員辦理消費金
    融案件無擔保債務協商機制與金融機構成立之協商，準用前
    項之規定；債務人無擔保或無優先權之債務總額未逾新台幣
    1200萬元者，於法院裁定開始清算程序或宣告破產前，得向
    法院聲請更生；法院開始更生程序之裁定，應載明其年、月
    、日、時，並即時發生效力，本條例第151條第5、6項，第
    42條第1項及第45條第1項亦定有明文。
二、本件聲請人主張其有不能清償債務情事，於消費者債務清理
    條例施行前，曾依照中華民國銀行公會會員辦理消費金融案
    件無擔保債務協商機制，與台新國際商業銀行（下稱台新銀
    行）等金融機構成立協商，約定每月償還新台幣（下同）9,
    917元，然聲請人之夫因膝蓋關節無法彎曲，先後開刀2次，
    仍然無法行動自如，致無法找到工作，長期在家，必須由聲
    請人扶養，支付醫療費及生活費，最近又因中風住院，聲請
    人為養家，日夜及假日均一再加班，但仍無法償債，入不敷
    出，又聲請人未經法院裁定開始清算程序或宣告破產，仍得
    聲請更生等語。
三、本院之判斷：
  (一)聲請人主張上揭與台新銀行協商情形，有台新銀行台新債協
    97法字第50098號函、協議書、無擔保債務還款計畫各1紙及
    債權人清冊1份在卷可憑，應堪認定。
  (二)聲請人及其配偶之收入：
    聲請人95年度薪資為30萬4,699元，96年度薪資為29萬5,736
    元（均已扣除應繳稅額），平均每月2萬5,018元，有稅務電
    子閘門財產所得調件明細表2份在卷可稽。聲請人之配偶乙
    ○○每月支領殘障津貼3,000元，有嘉義縣民雄鄉公所社字
    第0970018722號函、乙○○民雄鄉農會活期儲蓄存款存摺明
    細影本各1紙及乙○○身心障礙手冊1份為證，均堪信為真實
    。
  (三)聲請人之必要支出：
    聲請人主張之每月必要支出為：本人膳食費6,000元、夫乙
    ○○膳食費6,000元、水費300元、電費600元、瓦斯費600元
    、電話費550元、機車油費500元、夫醫療費（膝蓋不能彎曲
    手術）2,083元（計算式：50,000÷24＝2,083）、夫殘障長
    期醫療費2,083元（計算式：50,000÷24＝2,083）、夫扶養
    費8,000元。經查，
  (1)膳食費12,000部分（計算式：6,000+6,000=12,000），核之
    尚屬過高，本院認為應以每人每日150元計算，每月9,000元
    為宜。
  (2)醫療費4,166元部分（計算式：2,083＋2,083＝4,166），聲
    請人主張其夫於89年間因交通事故右足骨折，其後又輕度中
    風，96年間復因在家中跌倒致胸部挫傷併雙側胸部血胸，腹
    部挫傷併右側腎臟挫傷入院等情，並提出診斷證明書5紙為
    佐，應可採信。聲請人雖未提出費用單據證明支出金額，然
    衡其夫所患疾病、所受傷勢，其關於醫療費之主張，尚稱合
    理，故此部分可列入必要費用。
  (3)機車油費500元部分，聲請人主張每天騎機車上班，自民雄
    光明街至大林明華里177-9號來回約15公里，核之亦屬合理
    ，故予列入必要費用。
  (4)水費300元、電費600元、瓦斯費600元及電話費550元，雖聲
    請人未能提出相關單據，惟此等確實為一般人基本生活所需
    ，所列金額亦無浮誇情形，均可列為必要費用。
  (5)聲請人主張其另應支付其夫之扶養費8,000元（包括每日3餐
    200元、雜支2,000元），惟膳食費部分前已列為聲請人必要
    支出，此為重覆主張，應予剔除。雜支部分所指為何，聲請
    人未說明，亦未提出相關憑證，本院考量聲請人配偶健康情
    形不佳，日常需求較大，酌予列入必要支出。
    從而，應認聲請人每月必要支出金額為17,716元（計算式：
    9,000+4,166＋300+600+600+550+500＋2,000＝17,716）。
  (四)另元大商業銀行、台新國際商業銀行及匯豐銀行於97年對聲
    請人之薪資予以扣押、收取三分之一，此有本院民事科查詢
    簡答表、本院和民97執月字第34234號執行命令各1紙在卷可
    憑，以抗告人薪資24,250元為準，金額應為8,083元。以聲
    請人之每月收入25,018元，加計其夫之殘障津貼3,000元，
    扣除其每月必要支出17,716元、扣薪金額8,083元，尚餘2,2
    19元，顯然不能清償其依前揭協商所必需償還之9,917元。
    是債務人主張其有不可歸責於己之事由，致履行前揭協商之
    清償方案顯有重大困難乙節，應可相信。此外，本件又查無
    聲請人有本條例第6條第3項、第8條或第46條各款所定駁回
    更生聲請之事由存在，則聲請人聲請更生，與法尚無不符，
    應予准許，並依本條例第16條第1項之規定命司法事務官進
    行本件更生程序。爰裁定如主文。
中    華    民    國    97    年    12    月    17    日
              民事第一庭    法      官  張鶴齡
上為正本係照原本作成。
本件不得抗告。
本裁定已於97年12月17日10時公告。
中    華    民    國    97    年    12    月    17    日
                            書  記  官  馮澤文


司法院資訊處製作；財團法人民間司法改革基金會備份。
